臺灣臺北地方法院小額民事判決
111年度北小字第1224號
原      告  莊子謙即享藝餐飲店

訴訟代理人  沈佶瑋  
被      告  揚隼有限公司


法定代理人  林子揚  
上列當事人間請求返還押租金事件，經本院於中華民國111年7月
20日言詞辯論終結，判決如下：
    主  文
原告之訴駁回。
訴訟費用新臺幣壹仟元由原告負擔。
    事實及理由
一、原告主張：原告與被告訂有進駐租賃契約(下稱系爭租約)，
    由被告出租位於臺北市○○區○○○路00號1樓之B廚房空間之日
    間時段予原告使用，雙方約定租金為每月新臺幣(下同)45,0
    00元，租賃期間原為自民國110年5月1日起至110年11月1日
    止，嗣原告於110年8、9月間即與被告續約至111年5月15日
    ，原告並於簽約後已另支付9萬元予被告作為擔保金(押金)
    。依系爭租約第13條第1項第2款規定:「有下列情形之一者
    ，乙方(按即原告)得終止租約:....二、使用空間及附設設
    備有危及乙方人員之安全或健康瑕疵時。」，身為租客之原
    告即可主張終止租約。原告自110年10月29日回報被告天花
    板冷氣出風口不時會有黑色不明片狀物掉落，但被告直到11
    0年11月8日才由冷氣廠商人員到場檢修，但該等人員僅有檢
    查，未有維修動作，後來到110年12月8日中午期間都未有實
    質作為與有效處理，並再度於110年12月8日無預警接連掉落
    三片不明黑色物體，且其中一片掉落在剛煮好可食用要分裝
    之義大利麵盆旁邊，原告表示這狀況嚴重影響食安要終止系
    爭租約，被告於110年12月9日一早再度請冷氣廠商人員到場
    處理，卻又於110年12月11日再度發生不明黑色掉落物，被
    告再於110年12月12日找冷氣廠商人員到場處理，故原告乃
    終止系爭租約，並於110年12月15日與被告完成點交，但被
    告迄今不願返還擔保金90,000元。況且，被告雖辯稱尚不足
    以危及原告人員之安全或健康，但從被告回答可知被告多麼
    不在乎食品安全，原告承租處為雲端廚房空間，不管是被告
    所述哪一種物品掉落在提供顧客與原告公司人員食用的餐點
    中，絕對都是對人體顯有危害的，但被告卻稱之為「但應還
    不足以危及乙方人員之安全或健康」，由此可以明確看出被
    告對於食品安全根本不在乎，且被告在110年11月8日，根本
    毫無所謂「治標」作為，也就是被告自始至終都是輕忽不在
    意的態度、絲毫沒有針對問題積極改善的作為。爰依系爭租
    約第13條終止租約，並請求被告返還押租金等語，並聲明：
    被告應給付原告90,000元，及自110年12月16日起至清償日
    止，按年息5％計算之利息。
二、被告則以：系爭租約考量經營餐飲業變動性高的特質，兼顧
    雙方權益，故契約規畫設計為固定6個月短約，並於第11條
    規定:「除非另有約定，本契約於期限屆滿前，租賃雙方均
    不得提前終止租約。」。原告於110年10月29日通知被告有
    不明碎片由上方冷氣出風口掉落到地面上，被告聯絡冷氣維
    修廠商鈦聖工程有限公司(下稱鈦聖公司)到場檢修，因為要
    配合廚房作業只能在一大早進行檢修，鈦聖公司於110年11
    月8日一早派員至現場清洗冷氣鍍風管及出風口後告知，冷
    氣並無異常，懷疑是屋頂噴漆掉落，目視並未發現明確掉落
    點，須持續觀察再決定後續處理方式。嗣原告於110年12月8
    日又發現掉落物，被告隨即通知鈦聖公司於110年12月10日
    一早進行檢查，為確認掉落物之位置及避免再發生掉出冷氣
    出風口，作業人員並於通風口上加裝一層濾網，孰料原告於
    110年12月11日又通知被告發生掉落物，被告遂要求鈦聖公
    司負責人於110年12月12日一早親自到場檢修，發現前次作
    業人員濾網並未舖設完全，以致掉落物仍然落下，另外也確
    認掉落物為冷氣集風箱保溫層脫落，當天已立即處理妥善。
    系爭掉落物雖不應該存在，但尚不足以危及原告人員之安全
    或健康，原告要求提前終止系爭租約並不符第13條約定等語
    ，資為抗辯，並聲明：原告之訴駁回。
三、得心證之理由：
  ㈠兩造有就系爭房屋簽訂系爭租約，約定租金每月45,000元，
    租賃期間經續約後為110年5月1日起至111年5月15日止，原
    告已交付被告2個月擔保金即押租金90,000元等情，有系爭
    租約在卷可稽（見本院卷第59-69、第117-127頁），並為兩
    造所不爭執，堪信為真正。
  ㈡按契約乃當事人間在對等性之基礎下本其自主之意思、自我
    決定及自我拘束所成立之法律行為，基於私法自治及契約自
    由之原則，契約不僅在當事人之紛爭事實上作為當事人之行
    為規範，在訴訟中亦成為法院之裁判規範。因此，倘當事人
    所訂立之契約真意發生疑義時，法院固應為闡明性之解釋，
    即通觀契約全文，並斟酌立約當時之情形及其他一切證據資
    料，就文義上及理論上詳為推求，以探求當事人締約時之真
    意，俾作為判斷當事人間權利義務之依據。其次，按當事人
    主張有利於己之事實者，就其事實有舉證之責任，但法律別
    有規定，或依其情形顯失公平者，不在此限，民事訴訟法第
    277條定有明文；民事訴訟如係由原告主張權利者，應先由
    原告負舉證之責，若原告先不能舉證，以證實自己主張之事
    實為真實，則被告就其抗辯事實即令不能舉證，或其所舉證
    據尚有疵累，亦應駁回原告之請求（最高法院106年度台上
    字第2752號、第298號判決意旨參照）。
  ㈢原告主張已依系爭租約第13條約定終止系爭租約，故系爭租
    約已終止，請求被告返還原告90,000元押租金等語，惟為被
    告否認，並以前揭情詞置辯。經查，本件依兩造均不爭執之
    系爭租約，其中第11條約定:「除非另有約定，本契約於期
    限屆滿前，租賃雙方均不得提前終止租約。」、第13條第1
    項第2款規定:「有下列情形之一者，乙方(按即原告)得終止
    租約:....二、使用空間及附設設備有危及乙方人員之安全
    或健康瑕疵時。」（見本院卷第61-63頁、第119-120頁），
    依約定內容觀之，除有列示情形外，系爭租約之契約文字業
    已明確約定原告至系爭租約期限屆滿前即111年5月15日（見
    本院卷第117頁），「租賃雙方均不得提前終止租約」，是
    依系爭租約約定，原告不得任意終止系爭租約甚明。而原告
    固主張冷氣出風口之黑色片狀掉落物構成「使用空間及附設
    設備有危及乙方人員之安全或健康瑕疵時」之終止系爭租約
    事由云云，然系爭租約第8條本文本就修繕及改裝事項訂有
    約定:「使用空間的固定設施或附屬設備損壞而有修繕之必
    要時，由甲方(按即被告)負責修繕。」(見本院卷第61、119
    頁)，且固定設施或附屬設備之一般損壞本即常可能造成影
    響安全或健康之情形，如門窗損壞無法緊閉而使蟑螂螞蟻可
    自縫隙鑽入廚房內、冷氣空調故障無法使用致使廚房室內溫
    度升高至比室外37、38度還悶熱、地面排水孔因一時堵塞而
    排水不順造成地面濕滑積水等，可知系爭租約第8條及第13
    條顯然在處理上有層次之區別，亦即在一般可進行修繕之情
    形，應依系爭租約第8條關於修繕及改裝事項之約定處理，
    至第13條第1項第2款:「有下列情形之一者，乙方(按即原告
    )得終止租約:....二、使用空間及附設設備有危及乙方人員
    之安全或健康瑕疵時。」之規定，則當屬該危及乙方人員之
    安全或健康之瑕疵無從修繕、難以修繕或縱使修繕其結果仍
    將致使契約目的不達之程度，始得依第13條第1項第2款終止
    租約，如此解釋方符合系爭租約上開約款之當事人真意，否
    則若果不加區分程度，即得主張終止契約，則不啻賦予乙方
    在前揭門窗、冷氣損壞故障或排水孔一時堵塞時等常見情形
    即得自行片面終止系爭租約，則系爭租約第8條關於修繕及
    改裝事項之約定、第11條不得任意提前終止租約等約定豈非
    幾乎等同具文，此顯然並非當事人締結系爭租約約款時之真
    意，至為灼然。從而，原告固主張冷氣出風口有前述出現黑
    色片狀掉落物情形，惟依原告前揭所述及所提出照片等舉證
    情形，顯然尚未達到無從修繕、難以修繕或縱使修繕其結果
    仍將致使契約目的不達之程度，因此核與系爭租約第13條終
    止租約之約定仍屬有間，且被告亦明確拒絕合意終止系爭租
    約，則原告主張系爭租約業經終止，請求被告返還原告90,0
    00元押租保證金云云，難謂有據，不應准許。
四、綜上所述，原告據以請求被告應給付原告90,000元，及自11
    0年12月16日起至清償日止，按年息5％計算之利息，為無理
    由，應予駁回。
五、本件事證已臻明確，兩造其餘攻擊防禦方法及證據，核與判
    決之結果不生影響，爰不一一論列，併此敘明。
六、訴訟費用負擔之依據：民事訴訟法第78條。按適用小額訴訟
    程序事件法院為訴訟費用之裁判時，應確定其費用額，民事
    訴訟法第436條之19定有明文，爰依後附計算書確定本件訴
    訟費用額如主文第2項所示。
中　　華　　民　　國　　111 　年　　8 　　月　　10　　日
                  臺北簡易庭  法  官　陳仁傑
以上正本證明與原本無異。
如不服本判決，須以違背法令為理由，於判決送達後20日內向本
庭（臺北市○○區○○○路0 段000 巷0 號）提出上訴狀。（須
按他造當事人之人數附繕本）。如委任律師提起上訴者，應一併
繳納上訴審裁判費。
中　　華　　民　　國　　111 　年　　8 　　月　　10 　日
                              書記官　黃進傑
  計　算　書
項　　　　目                金  　額（新臺幣）　　備  註
第一審裁判費　　　           1,000元
合　　　　計　　　           1,000元
附錄：
一、民事訴訟法第436條之24第2項：
    對於小額程序之第一審裁判上訴或抗告，非以其違背法令為
    理由，不得為之。
二、民事訴訟法第436條之25：
    上訴狀內應記載上訴理由，表明下列各款事項：
    ㈠原判決所違背之法令及其具體內容。
    ㈡依訴訟資料可認為原判決有違背法令之具體事實。